【裁判字號】    98,上易,974
【裁判日期】    990331
【裁判案由】    毀棄損壞
【裁判全文】
臺灣高等法院高雄分院刑事判決         98年度上易字第974號
上  訴  人  臺灣高雄地方法院檢察署檢察官
被      告  甲○○
上列上訴人因被告毀棄損壞案件，不服臺灣高雄地方法院98年度
易字第962 號中華民國98年10月29日第一審判決（起訴案號：臺
灣高雄地方法院檢察署98年度偵字第4912號），提起上訴，本院
判決如下：
     主  文
上訴駁回。
     理  由
一、按不服地方法院之第一審判決而上訴者，須提出上訴書狀，
    並應敘述具體理由，上訴書狀未敘述上訴理由者，應於上訴
    期間屆滿後20日內補提理由書於原審法院。逾期未補提者，
    原審法院應定期間先命補正。但上訴書狀已敘述理由，惟所
    敘述者非屬具體理由，則屬不符上訴之法定程式，由第二審
    法院以其上訴不合法律上程式，判決駁回，不生定期命補正
    之問題，刑事訴訟法第350 條第1 項、第361 條、第362 條
    、第367 條定有明文。
二、次按，上開所稱「上訴書狀應敘述具體理由」，係指須就不
    服之判決為具體之指摘而言，如僅泛稱原判決認事用法不當
    或採證違法、判決不公等，均非具體理由（法院辦理刑事訴
    訟案件應行注意事項第162 點參照）；復按所謂具體理由，
    必係依據卷內既有訴訟資料或提出新事證，指摘或表明第一
    審判決有何採證認事、用法或量刑等足以影響判決本旨之不
    當或違法，而構成應予撤銷之具體事由，始克當之（例如：
    依憑證據法則具體指出所採證據何以不具證據能力，或依憑
    卷證資料，明確指出所為證據證明力之判斷如何違背經驗、
    論理法則）；倘僅泛言原判決認定事實錯誤、違背法令、量
    刑失之過重或輕縱，而未依上揭意旨指出具體事由，或形式
    上雖已指出具體事由，然該事由縱使屬實，亦不足以認為原
    判決有何不當或違法者（例如：對不具有調查必要性之證據
    ，法院未依聲請調查亦未說明理由，或援用證據不當，但除
    去該證據仍應為同一事實之認定），皆難謂係具體理由，俾
    與第二審上訴制度旨在請求第二審法院撤銷、變更第一審不
    當或違法之判決，以實現個案救濟之立法目的相契合，並節
    制濫行上訴」（最高法院97年度台上字第892 號判決意旨參
    照）。是如上訴理由書狀並未依據卷內訴訟資料，具體指摘
    原判決認事用法有何違法或不當之情形，即屬上訴未敘述具
    體理由。
三、本件被告甲○○因涉嫌毀棄損壞罪嫌，檢察官提起公訴，經
    原審審理後諭知被告無罪之判決，告訴人不服，聲請檢察官
    上訴，檢察官於上訴期間之99年11月24日向原審法院提出上
    訴狀，上訴理由略以：「告訴人請求上訴意旨，以原審判決
    就被告涉犯毀損罪嫌之證據，客觀上顯未達通常一般人均不
    致於有所懷疑之程度，惟法院對於證據之調查與認定，應審
    慎深入為之，始克發現真實，而保障告訴人之權益，以遏止
    被告囂張之行徑，原審未注意及此，以毀損之罪行尚非重大
    而等閒視之，審理過程尚嫌輕漫而率斷致縱放被告之惡行，
    實令告訴人深感無助與無奈等語，認告訴人之聲請上訴，尚
    非顯無理由，並引用告訴人聲請上訴狀：(一)依監視器錄影畫
    面顯示，被告於97年9月13日上午6時25分3秒，從其住處2
    樓屋內進入陽台，距離磚磈砸中告訴人汽車後窗玻璃時間6
    時25分12秒，僅差9秒之短，又被告於6時25分17秒離開陽台
    進入屋內，距告訴人汽車後窗玻璃被磚磈砸中後，亦僅5秒
    而已，以此三者連續相關客觀之影像，前後相距或9秒或5秒
    之微，據以推論被告丟擲磚磈砸告訴人汽車玻璃，均極為合
    理，且被告隨即於不到3分鐘之28分8秒，由2樓趕到1樓案發
    地點，匆忙而故作若無其事狀，即撿拾該磚塊放置其門前之
    凹洞填置，態度毫無遲疑，由其連續之行徑及神色、態度以
    觀，亦有極合理之懷疑而確信砸車者係被告所為，而無違背
    經驗法則與論理法則，若不能據此間接證據認定被告係丟磚
    磈砸車者，則如此重量之磚磈，如何從天外飛來？時值清晨
    風狂雨急之際，尚有何人此時起床，暴露於風雨中，丟擲磚
    磈？又磚磈放置於2樓地面上，陽台外邊高起之部分，已可
    阻絕磚磈掉落至1樓，磚磈不可能因颱風之風吹而偶然掉落1
    樓地面，如此間接證據，其為訴訟上證明，自已達一般人均
    不致所有懷疑，而得確信其為真實之程度，自得據為有罪之
    認定，原審卻為相反之認定，自由心證之運用，顯已違背經
    驗法則與論理法則；(二)被告承認曾到陽台巡視，則被告於上
    午6時25分3秒進入陽台，迄6時25分17秒離開陽台，期間14
    秒，被告所為何事？雖在錄影晝面中無法顯示，但這14秒之
    久，恰在6時25分12秒磚塊砸中汽車玻璃之中，如此巧合，
    據以推斷被告砸車，實不違背被告砸車犯行之合理性，被告
    雖辯稱在陽台出現係餵鳥，但被告平日養鳥係在陽台之內避
    風雨，而非在陽台外，當日正風雨交加，鳥籠更不可能放置
    陽台任令風吹雨打，被告所辯即屬虛妄，被告進入陽台迄離
    開，期間有14秒，顯示被告在陽台上停留，其進而向前方位
    移而靠近陽台欄杆，則丟擲磚塊至1樓，自有可能，且磚塊
    非重，任何人均可經易拾起丟擲，故被告所辯磚塊很重，不
    可能從裡面就可以丟到欄杆外面，即與事實不符，而非可採
    。(三)案發時被告住處2樓陽台存放之所有磚塊，雖非與扣案
    砸車之磚塊同類（砸車磚塊外緣呈不規則波浪狀，被告住處
    2樓陽台之磚塊外緣呈直線狀），但查被告住處4樓後面陽台
    ，有此類磚塊，且該磚塊係屬被告門前人行道上舖設者，故
    被告取得用以砸車之來源，自有所本。被告心存報復，則其
    刻意計劃特取與2樓陽台不同之磚塊以供犯罪之用，以排除
    其犯罪之證據，亦屬極有可能之事，且不背經驗法則。(四)被
    告因非法營業遭告訴人檢舉，恨之入骨，有高度的報復動機
    ，而不擇手段，乘颱風侵龔，監視錄影鏡頭被風吹而傾倒之
    盆栽遮擋，自恃隱密而丟擲磚塊砸告訴人汽車，極符吾人生
    活經驗法則，原判決輕描淡寫，僅載被告曾與告訴人發生不
    愉快，如此認定，被告報復之機會自然甚微，自影響判決被
    告犯罪有無之心證等語，資為其上訴理由，請求將原判決撤
    銷，更為適法之判決。」等語。
四、經查：
  (一)公訴人所憑以認定被告涉有本件毀損告訴人汽車玻璃罪嫌之
    證據，即監視器錄影畫面，該畫面影像於97年9 月13日上午
    6 時25分許，固顯示有身穿紅色T 恤者自上址被告住處之2
    樓走出陽臺，惟未見該人靠近2 樓陽台女兒牆，亦未見該人
    有手持磚塊向下丟擲等影像，此與告訴人於偵訊時所陳：沒
    有拍攝到被告靠近高雄縣鳳山市○○路167 號2 樓女兒牆之
    畫面，只有看到被告在陽臺中間及後面之位置等語相符（見
    偵卷第79頁），上開錄影畫面既未拍錄到被告走到2 樓陽台
    女兒牆之情形，且亦未拍錄有被告在2 樓陽台上手持磚塊並
    有作出往樓下丟擲之動作，足見砸中告訴人汽車玻璃之磚塊
    ，無從依上開錄影畫面直接證明係被告所丟擲至明。
  (二)按事實之認定，應憑證據，如未能發現相當證據，或證據不
    足以證明，自不能以推測或擬制之方法，以為裁判基礎。本
    件被告走出上址2 樓陽台之後，告訴人汽車玻璃固有遭磚塊
    砸中而毀損之情形，惟磚塊掉落砸中告訴人汽車玻璃之緣由
    ，非僅出於被告自上址2 樓陽台持磚塊往樓下丟擲一端，他
    人自他處故意持磚塊丟擲砸中或他人不慎致磚塊掉落砸中或
    因颱風及其他自然力等因素使磚塊掉落而砸中，均非無可能
    。況依現場勘查之照片（見偵卷第3 頁）所示，砸毀告訴人
    自小客車玻璃之磚塊，其外緣係呈不規則波浪狀，與被告住
    處2 樓陽臺上之磚塊，其外緣係呈直線狀者，兩者外觀、形
    狀迥異有別，以上事實亦為告訴人與被告於原審審理中所一
    致確認無訛（見原審卷第15-16 頁）。本件砸中告訴人汽車
    玻璃之磚塊，既非屬被告住處2 樓陽台上者，準此，益徵被
    告確未撿持其住處2 樓陽台上之磚塊，往樓下丟擲而砸中告
    訴人汽車玻璃至明。原審以上揭錄影畫面未錄及被告靠近2
    樓陽台女兒牆，亦未拍錄到被告手持磚塊往下丟擲，並參酌
    上開相關事證，認本件並無直接、積極之證據，足認告訴人
    汽車之後擋風玻璃破裂損壞，確係被告自2 樓丟擲磚塊所致
    ，尚不得單憑被告有走出其住處2 樓陽台之情狀，即逕推認
    告訴人汽車玻璃遭磚塊砸毀係被告所為，核原審對於上開監
    視錄影畫面證據之判斷，與本件犯罪事實之認定，符合證據
    裁判主義及嚴格證明之證據法則。
  (三)次按，所謂經驗法則，係指吾人基於日常生活經驗所得之定
    則，並非個人主觀上之推測（最高法院31年上字第1312號判
    例要旨參照）。又證據之取捨及證據之證明力如何，由事實
    審法院自由判斷，此項自由判斷職權之行使，倘係基於吾人
    普通日常生活之經驗，有其合理性及適合性，非事理之所無
    ，而無違背客觀上應認為確實之定則者，即屬合於經驗法則
    ，苟本於理則上當然之定則所為之論斷，即為合乎論理法則
    （最高法院28年上字第2595號判例、30年上字第597 號判例
    要旨及91年台上字第2395號判決意旨參照）。本件告訴人之
    汽車玻璃固確有遭磚塊砸毀之事實，惟公訴人所依憑之主要
    證據即監視錄影畫面，既未有拍錄到被告靠近其住處2 樓女
    兒牆及手持磚塊往樓下丟擲之畫面，而砸毀告訴人汽車玻璃
    之磚塊，復不屬於原來放置在被告住處2 樓陽台上者，此外
    ，復無其他積極或直接之證據，足資證明告訴人汽車玻璃係
    被告持磚塊所丟擲砸毀，則衡諸一般日常生活之經驗，磚塊
    掉落砸中告訴人汽車玻璃之原因，或係被告故意丟擲或不慎
    致磚塊掉落砸中，或係他人故意丟擲或他人不慎致磚塊掉落
    砸中，或因颱風等及其他自然力使磚塊掉落而砸中，均有可
    能，原審以告訴人汽車玻璃遭磚塊砸毀，既無直接、積極證
    據證明係被告所為，自不得捨其他磚塊被丟擲或掉落致砸中
    告訴人汽車玻璃之可能原因而不論，僅單憑被告有走出其住
    處2 樓陽台之行為與告訴人汽車玻璃被磚塊擊中的發生時間
    之密接度，即逕推認本件毀損犯行係被告所為，核原審此項
    證據之取捨及證據證明力之判斷，非事理之所無，與吾人普
    通日常生活經驗之定則，並無矛盾，且有其合理性及適合性
    ，而無違背客觀上應認為確實之定則（即上揭造成告訴人汽
    車被磚塊砸毀之數種可能之原因），即合於經驗法則。
  (四)檢察官引用告訴人請求上訴之意旨：「被告於97年9 月13日
    上午6 時25分3 秒，從其住處2 樓屋內走出陽台，距離磚磈
    砸中告訴人汽車後窗玻璃時間6 時25分12秒，僅差9 秒之短
    ，旋被告又於6 時25分17秒離開陽台進入屋內，距告訴人汽
    車後窗玻璃被磚磈砸中之後，亦僅5 秒而已，以此三者連續
    之影像，前後相距或9 秒或5 秒之微，據以推論被告丟擲磚
    磈砸毀告訴人汽車玻璃，極為合理，且被告隨即於不到3 分
    鐘之28分8 秒，由2 樓到1 樓案發地點，撿拾該磚塊放置其
    門前之凹洞填置，有極合理之懷疑而確信砸車者係被告所為
    ，且無違背經驗法則與論理法則」等，指摘原判決未依監視
    錄影畫面之證據，推認本件毀損係被告所為，證據之取捨與
    證明力之判斷，有違經驗法則與論理法則云云，惟無直接、
    積極之證據，而以推論及臆測之方法，認定本件犯罪事實，
    不惟違背證據裁判主義，且本件磚塊掉落砸中告訴人汽車之
    原因，本有多種可能性，已詳如前述，上訴意旨捨其他可能
    原因不論，逕依上開情狀推認係被告所為，其論述意見及作
    為，反而與經驗法則及論理法則有違，而不可採。
  (五)綜上所述，公訴人未依據卷內既有訴訟資料或提出新事證，
    指摘或表明第一審判決有何採證、認事、用法或量刑等足以
    影響判決本旨之不當或違法，而構成應予撤銷之具體事由，
    復僅空泛指摘原判決認定事實違反經驗法則或論理法則，而
    未明確指出究竟如何違背客觀存在之經驗或論理法則，其上
    訴理由，不符合具體理由之形式，即未具備「敘述具體理由
    」之要件。
五、綜上所述，檢察官所引告訴人請求上訴之意旨，資為其上訴
    理由，核均非依據卷內既有訴訟資料或提出新事證，具體指
    摘原判決上開採證認事，有何足以影響判決本旨之不當或違
    法，而構成應予撤銷之具體事由，空言以上揭情詞，指摘原
    判決不當，請求撤銷改判，揆諸首揭說明，檢察官所提之前
    述上訴理由，核與刑事訴訟法第36 1條第2 項所稱「具體理
    由」顯非相當，其上訴顯屬違背法律上之程式，應由本院依
    同法第367 條前段、第372 條規定，不經言詞辯論，判決如
    主文。
據上論斷，應依刑事訴訟法第367 條前段、第372 條，判決如主
文。
中    華    民    國    99    年    3     月    31    日
                  刑事第五庭    審判長法  官 曾永宗
                                      法  官 任森銓
                                      法  官 鍾宗霖
以上正本證明與原本無異。
本判決不得上訴。
中    華    民    國    99    年    3     月    31    日
                                      書記官 邱麗莉

司法院資訊處製作；財團法人民間司法改革基金會備份。
